【裁判字號】    90,訴,804
【裁判日期】    900906
【裁判案由】    毒品危害防制條例
【裁判全文】
臺灣高雄地方法院刑事判決                            九十年度訴字第八四號
    公  訴  人  臺灣高雄地方法院檢察署檢察官
    被      告  丁○○
    指定辯護人  甲○
右列被告因違反毒品危害防制條例案件，經檢察官提起公訴（九十年度偵字第一六一
八號、第四一九八號），甲○判決如左：
    主  文
丁○○共同連續販賣第一級毒品，累犯，處有期徒刑拾伍年。
扣案之海洛因壹包（淨重零點貳肆公克）沒收銷燬；扣案之行動電話號碼00000
00000號、0000000000號貳支，均沒收。販賣毒品所得財物新台幣壹
萬柒仟元沒收，如全部或一部不能沒收時，以其財產抵償之。
    事  實
一、丁○○曾於民國八十四年間因違反麻醉藥品管理條例案件，經台灣高雄地方法院
    判處有期徒刑六月確定，於八十五年二月七日執行完畢。詎不知省悔，夥同乙○○（另由台灣高雄地方法院檢察署檢察官偵查起訴），共同基於販賣第一級毒品
  海洛因牟利之概括犯意聯絡，以0000000000、0000000000
    、0000000000號行動電話為連絡販賣毒品之工具，由欲購買者與其二
    人聯絡，雙方以暗語談妥購買毒品之數量、金額並約定交易時間、地點，屆時欲
    購買者將購買毒品之金錢交予丁○○，丁○○再將藏有毒品之海洛因香菸販售予
    購毒者，依前開方式，連續於：(1)自八十九年十二月初起至九十年一月八日前止
    ，蔡昕陵以其家中電話號碼為0000000之電話，撥打丁○○所有之前開0
    000000000或0000000000行動電話，每次均以暗語「用一張
    」表示購買一根海洛因香菸，代價新台幣（下同）一千元之意，並約定交貨之時
    間後，屆時由丁○○攜帶藏有毒品海洛因之香菸一根至其高雄市苓雅區○○○路
    五十三巷五十一號租住處樓下交貨，連續販賣第一級毒品海洛因約七、八次予蔡
    昕陵施用，共得款七、八千元。嗣因警方監聽蔡昕陵上揭市內電話，搜索查獲蔡
    某持有第一級毒品海洛因，據其供述循線查獲毒品來源係向丁○○購得，遂於九
    十年一月八日，蔡昕陵配合警方再撥打上開行動電話與丁○○聯絡，佯稱欲「用
    一張」即購買第一級毒品海洛因一千元之意，雙方約定在丁○○上址福德三路租
    住處樓下交易，經警帶同蔡昕陵前往該處埋伏，而於同日下午五時許，丁○○攜
    帶內藏放有夾鏈袋裝第一級毒品海洛因之香菸一根至該約定處所欲交付給蔡昕陵
    時，為警當場查獲，致未得逞，並扣得第一級毒品海洛因（驗後淨重０‧二四公
    克）及行動電話號碼0000000000號、0000000000號二支；
    (2)自八十九年十一月起至九十年二月二十日前止，丙○○以其號碼為00000
    00000號行動電話，撥打丁○○與乙○○共用之0000000000號行
    動電話，在電話中言明購買之數量、價格，並約定交易時間，由丁○○指定地點
    ，碰面後先將購買毒品之金錢交予丁○○，丁○○再帶同丙○○至預先藏放毒品
    之地點，告知丙○○自己去拿取毒品之方式，每次交易毒品金額一千至六千元不
    等，連續販賣第一級毒品海洛因約十餘次予丙○○施用。嗣因警方監聽丙○○上
    揭行動電話與丁○○、乙○○共同販毒之上開0000000000號行動電話
    ，搜索查獲許某持有第一級毒品海洛因，據其供述循線查獲毒品來源係向丁○○
    購得，遂於九十年二月二十日，丙○○配合警方再撥打上開行動電話與丁○○聯
    絡，佯稱欲購買第一級毒品海洛因三千元，雙方約定在如同往常交易之上址超商
    交易，經警帶同丙○○前往該處埋伏，而於同日中午十二時五十分許，丁○○騎
    機車至該約定處所欲與丙○○交易時，為警當場查獲，致未得逞。
二、案經高雄市政府警察局鹽埕分局及高雄縣警察局移送台灣高雄地方法院檢察署檢
    察官偵查起訴。
    理  由
一、訊據被告丁○○固供承有上開時、地，攜帶內含第一級毒品海洛因之香菸一根與
    蔡昕陵碰面時，為警當場查獲等情，惟矢口否認有何販賣第一級毒品之犯行，辯
    稱：當天是蔡昕陵以電話聯絡向伊借一千元，「用一張」表示借一千元之意，在
    伊身上查扣之毒品是伊自己吸食所用的；伊亦未曾與丙○○聯絡，000000
    0000之行動電話是乙○○所有，伊並未使用，當天伊是看完漫畫，要去福德
    路超商牽車就為警逮獲，沒有要販毒云云。然查：
（一）行動電話0000000000號及0000000000號乃被告所有及由
      其使用一節，已據被告自承在卷（甲○九十年四月十一日、同年六月四日訊問
      筆錄）。而右揭被告以其所有之上開號碼行動電話為聯絡毒品交易之工具，均
      以暗語「用一張」表示購買一根海洛因香菸一千元之意，自八十九年十二月初
      起至九十年一月八日前止，每次交易毒品金額一千元，連續販賣第一級毒品海
      洛因約七、八次予蔡昕陵施用，最後一次係九十年一月八日下午五時許，配合
      警方撥打丁○○該號行動電話佯稱購買毒品而查獲等事實，業據證人蔡昕陵於
      警訊及甲○調查時結證證述明確（見鹽埕分局警卷第三至四頁、甲○九十年五
      月二日訊問筆錄），並經證人即現場查獲警員蕭自雄於偵查中證稱：先電話監
      聽蔡昕陵得知其有向外購買毒品情事，依據其供述購買毒品之來源為丁○○，
      蔡昕陵帶同警方至丁○○住處，先向丁○○表示要買「一張」即指裝有海洛因
      夾鏈袋之香菸，後來丁○○拿一根香菸下樓被警查獲，當時未發現香菸內就是
      毒品，後來在丁○○身上找不到毒品，蔡昕陵說毒品都藏在香菸內，警方才知
      悉上情等語屬實（偵卷第六十七至六十八頁參照）。衡情證人蔡昕陵與被告並
      無夙怨嫌隙，應無故為設詞攀誣之理，證人蕭自雄為依法執行職務之警員，亦
      無對查緝個案歪曲事實之由，且其等上開證述情節互核相符，是皆堪予採信。
      復有證人蔡昕陵家中之0000000號市內電話與上開丁○○行動電話之通
      聯紀錄、蔡昕陵毒品案通話紀錄表暨監聽錄音帶等附卷可稽。而警方當場於被
      告身上查扣之白色粉末，經送請法務部調查局鑑驗之結果，確屬第一級毒品海
      洛因（淨重０‧二四公克）無訛，亦有該局九十年二月十三日編號00000
      0000號鑑定通知書一份在卷足憑。被告雖辯以：與蔡昕陵電話中聯絡說「
      用一張」即表示借款一千元之意；證人蔡昕陵於偵查中亦附和其說改稱：電話
      中向黃某表示「用一張」乃向其借一千元之意云云，惟倘係一般正常借款，應
      明確表示借款金額甚且書立借據等方符常情，焉有需以暗語溝通聯絡之理，被
      告上開所辯，顯違常情，尚難採信。況經甲○當庭播放卷附之監聽錄音帶勘驗
      結果，證人蔡昕陵復明確陳稱：該錄音帶中伊所言「用一張」就是買一根海洛
      因香菸一千元之意，每次交易均用此暗號，偵訊中所言借款一千元並非實在，
      是當時被告要伊如此說，被告確實有販賣海洛因予伊（詳甲○九十年五月二日
      訊問筆錄），甲○審酌事理常情，認應以證人於警訊及甲○調查時之證述為可
      採，亦難據證人前開偵查中迴護之詞而為被告有利之認定。再被告辯稱：當次
      伊身上查扣之毒品係自己吸食所用，並非要販賣云云，惟被告確於接獲證人蔡
      昕陵配合警方佯稱欲購買毒品之電話後，始攜帶內藏有毒品海洛因之香菸下樓
      等情，已如前述，並據證人蔡昕陵於甲○庭訊時證稱：雙方聯絡交易毒品之模
      式均為伊打行動電話給被告約時間、地點，屆時被告親自拿藏放有海洛因之香
      菸予伊，毒品先用塑膠袋包好，藏在香菸濾嘴內等語屬實（前開訊問筆錄參照
      ），衡情苟如被告所辯係自己吸食所用，焉有大費周章包裝藏放於香菸內之理
      ？益徵被告前揭辯稱，均與事理有悖，委無足取，其確有上開販賣第一級毒品
      海洛因予蔡昕陵之犯行甚明。
（二）右揭自八十九年十一月間起至九十年二月二十日前止，使用丙○○自己所有之
      0000000000號行動電話，撥打乙○○與被告丁○○共用之0000
      000000號行動電話聯絡交易毒品事宜，言明購買之數量、價格，並約定
      交易時間，由被告指定地點，見面時先交予被告購買毒品之金錢，被告再帶同
      許某至預先藏放毒品之地點，告知許某由其自行拿取毒品，每次交易毒品金額
      一千至六千元不等，連續販賣第一級毒品海洛因約十餘次予丙○○施用，嗣於
      九十年二月二十日中午十二時五十分，丙○○配合警方撥打上開行動電話佯稱
      購毒，與被告約定如同以往雙方交易模式，在該福德路超商前進行毒品交易時
      ，被告騎機車出面遂為警查獲等情，業據證人丙○○於二次警訊中及偵查訊問
      時證述：伊向乙○○購買毒品，透過沈某介紹認識丁○○，之後皆由丁○○出
      面收錢；伊先打0000000000之行動電話向綽號「德仔」即丁○○、
      綽號「龍仔」即乙○○之人購買毒品，該電話有時是丁○○接聽、有時是「龍
      仔」接聽，電話中約定時間、地點，伊在該處等丁○○就會出現，需先交錢給
      丁○○後，丁○○會帶同伊至預先藏放毒品的地點，告知伊藏放何處，由伊自
      行拿取，每次交易均以此模式，先後向其二人共同購買十餘次，每次一至六千
      元不等；最後一次配合警方查獲之騎機車男子即是販賣海洛因予伊之丁○○本
      人等語明確（見高雄縣警察局卷二月十二日及二月二十日警訊筆錄），並經證
      人即現場查獲警員柯昭賢於偵查中證稱：先電話監聽丙○○得知其都打000
      0000000向綽號「德仔」、「龍仔」等人購買毒品，遂搜索查獲丙○○
      ，許某供述並配合警方撥打上開電話言明要購買毒品，並約定如同往常交易之
      地點，警方於該處埋伏，後來丙○○當場認出販賣毒品給他之「德仔」騎機車
      出現，警方伊許某指認上前逮獲丁○○而查獲等情節明確（偵卷第六十七至六
      十八頁參照）。復有證人丙○○之0000000000號行動電話與上開乙○○、丁○○共用之行動電話通聯紀錄、監聽錄音帶三捲等存卷可佐。況被告
      已於警訊及偵查初訊時自承：0000000000號行動電話是乙○○所有
      ，伊有向其借用過，有時亦由其接聽；電話中談妥購買毒品之價錢並約定時間
      、地點，由伊出面向丙○○收錢，乙○○會先把毒品置於香菸盒或衛生紙包內
      藏放在某地，並打電話確認伊收到之金錢數額是否無誤，再由伊帶領丙○○至
      預先藏放毒品之處，由丙○○自行去拿取；查獲當日亦是伊答應乙○○向丙○○收錢，並帶對方去撿東西，伊依約出面收錢之際被警查獲等語在卷（參見九
      十年二月二十日警訊筆錄、同日偵訊筆錄），核與上開證人丙○○於警訊及偵
      查時證述之歷次購買毒品交易模式及查獲情節均相符。衡以證人丙○○與被告
      並無夙怨嫌隙，應無故為設詞攀誣之理，證人柯昭賢為依法執行職務之警員，
      亦無對查緝個案歪曲事實之由，是證人等上開證述，均堪信為真實，足認被告
      於警訊中之自白與事實相符，堪予採憑。被告嗣於甲○調查、審理中改口：伊
      未與丙○○聯絡，也沒有替乙○○收錢，是丙○○自己與乙○○電話聯絡欠錢
      之事，與伊無關云云，惟其前後供述不一，已非無疑；證人丙○○雖於甲○調
      查時陳稱：伊是向別人購買毒品，不是向被告，伊欠乙○○錢，電話中是伊與
      乙○○聯絡還錢之事云云，然證人丙○○於警訊及偵查時並未遭刑求取供，乃
      係出於自由意志陳述一節，亦據證人柯昭賢於偵訊中證稱無訛，衡情證人既未
      遭刑求逼供，當無故為虛偽陳述之理；再證人於被告騎車出現之際，復當場指
      認被告係販毒予其綽號「德仔」之人明確，而由警趨前逮獲一情，亦詳前所述
      ，足徵證人丙○○於警、偵訊所為證言，顯具任意性及真實性，足堪採憑。是
      被告與證人於甲○審理時上開所言，分屬事後推諉、迴護之詞，均無可採，被
      告確有與乙○○共同販賣第一級毒品海洛因予丙○○之行為，至為灼然。
（三）綜上，被告上開所辯，俱屬事後推諉卸責、狡飾避就之語，委無可取。事證明
      確，被告與乙○○共同販賣第一級毒品海洛因之犯行，應堪認定。
二、按海洛因係第一級毒品，毒品危害防制條例第二條第二項規定甚明。核被告丁○○所為，係犯毒品危害防制條例第四條第一項販賣第一級毒品罪；被告於九十年
    一月八日下午五時許及同年二月二十日中午十二時五十分許，分別販賣第一級毒
    品海洛因予蔡昕陵、丙○○，經警埋伏查獲之行為，既有販賣毒品之故意，並已
    依約攜帶毒品前往交付，應認已著手實施販毒之行為，是核其上開二次所為，係
    犯同條例第四條第五項之販賣第一級毒品未遂罪（卷附最高法院八十五年三月十
    二日八十五年度第四次刑事庭會議決議見解參照）。公訴意旨漏未審究及此，而
    認該二次亦係販賣既遂犯行，容有誤會，應予敘明。被告與乙○○間，就上開犯
    行，有犯意聯絡及行為分擔，皆為共同正犯。被告先後多次販賣第一級毒品既遂
    、二次販賣第一級毒品未遂之犯行，時間緊接，犯罪構成要件相同，顯係基於概
    括犯意反覆為之，為連續犯，應依刑法第五十六條之規定以一販賣既遂罪論（本
    刑為死刑、無期徒刑不得加重）。又其多次持有海洛因進而販賣，多次持有之低
    度行為皆應為其後多次販賣之高度行為所吸收，均不另論罪。而被告於八十四年
    間因違反麻醉藥品管理條例案件，經台灣高雄地方法院判處有期徒刑六月確定，
    於八十五年二月七日執行完畢等情，有台灣高等法院被告全國前科紀錄表一份在
    卷可按，其前案執行完畢五年內再犯本件有期徒刑以上之罪，為累犯，惟因本刑
    為死刑及無期徒刑，依法不得加重其刑。再被告連續販賣海洛因予他人施用，固
    戕害他人之身心，惟念其對重典之認識不夠深切，且販毒次數、數量不多，與販
    賣毒品之數量達數公斤以上之危害情形不同，誠屬法重情輕，倘對其販賣海洛因
    之犯行科以法定最輕刑之無期徒刑，猶嫌過重，衡情尚有可憫恕之處，爰依刑法
    第五十九條規定減輕其刑罰。審酌被告之素行不佳，有台灣高等法院被告全國前
    案紀錄表，詎竟連續販賣海洛因予他人施用，戕害他人之身心，助長毒品之氾濫
    ，惡性非輕，惟念其販賣次數及期間非長、所得不多，及犯後雖執詞辯解，態度
    尚稱良好等一切情狀，量處如主文所示之刑，以資懲儆。另扣案之第一級毒品海
    洛因（驗後淨重０‧二四公克，包裝重０‧一七公克），應依毒品危害防制條例
    第十八條第一項前段之規定，宣告沒收併銷燬（包裝袋亦因不能析離，併予宣告
    沒收銷燬）。另被告販賣毒品所得，依證人蔡昕陵之供述，此部分約七、八千元
，又依證人丙○○之證言：販賣予伊十餘次，每次一至六千元等情，則較難認定
    ，甲○均以最低次數金額計算，則其所得應為一萬七千元（10×1000＋7×1000
    ），雖均未扣案，仍應依毒品危害防制條例第十九條第一項之規定宣告沒收，如
    全部或一部不能沒收時，以其財產抵償之。扣案之電話號碼000000000
    0、0000000000號行動電話，係被告所有且供或預備供本件販毒犯罪
    所用之物，爰依刑法第三十八條第一項第二款宣告沒收；至扣案之電話號碼00
    00000000號行動電話ＳＩＭ卡及手機一支，雖為被告所有，惟查無積極
    證據證明係被告供或預備供本件販毒犯罪所用之物，亦非違禁物，爰不另為沒收
    之諭知，附此敘明。
三、移送併辦部分：
（一）併辦意旨（臺灣高雄地方法院檢察署八十九年度偵字第一五０八七號）另以：
      被告丁○○與共犯乙○○，共同承前販賣第一級毒品海洛因之概括犯意，意圖
      販賣而持有海洛因、安非他命、大麻等物，為警於八十九年七月五日凌晨四時
      五十分許，在高雄市左營區○○○路二六二號三樓之一當場查獲，並扣得海洛
      因三包（毛重四十五‧九公克）、安非他命二包（毛重五十九公克）、大麻一
      包（毛重一‧六公克）、捲大麻用菸紙一盒、毒品研磨機一台、壓模機一台、
      電子秤一台、插電式加熱器一支、計算機一台、安非他命吸食器一組、殘有海
      洛因塑膠夾鏈袋一只、削尖塑膠吸管二支、分裝毒品用塑膠夾鏈袋一批、00
      00000000號行動電話壹支、贓款二十五萬九千六百元等物，因認被告
      此部分亦涉犯販賣毒品危害防制條例第五條第一項、第二項之意圖販賣而持有
      第一級、第二級毒品罪嫌云云。
（二）惟按犯罪事實應依證據認定之，無證據不得推定其犯罪事實；又不能證明被告
      犯罪者，應諭知無罪之判決，刑事訴訟法第一百五十四條、第三百零一條第一
      項前段分別定有明文。次按認定不利於被告之事實，須依積極證據，茍積極證
      據不足為不利被告事實之認定，即應為有利於被告之認定，更不必有何有利之
      證據；事實之認定，應憑證據，如未能發現相當證據，或證據不足以證明，自
      不能以推測或擬制之方法，以為裁判之基礎，最高法院三十年上字第八一六號
      、四十年台上字第八六號判例意旨參照。
（三）訊據被告堅決否認有此部分意圖販賣而持有第一級毒品海洛因及第二級毒品安
      非他命之犯行，辯稱：伊與家人吵架欲搬出來住，當天是乙○○帶伊去看房子
      ，該屋內查扣之毒品均非伊所有，亦不知為何人所有等語。經查：右揭高雄市
      政府警察局於八十九年七月四日凌晨四時五十時許，在高雄市左營區○○○路
      二六二號三樓之一查獲第一級毒品海洛因、第二級毒品安非他命及大麻、研磨
      機、電子秤、塑膠夾鏈袋等物，並於上址一樓處查獲被告丁○○及共犯乙○○
      等情，固為被告自承在卷，並有卷附搜索扣押筆錄及扣押物品清單可稽，惟該
      高雄市左營區○○○路二六二號三樓之一之房屋係吳百池所有，委託周振輝仲
      介出租，嗣於八十九年六月二十七日，由沈義生（由甲○另案審理通緝中）冒
      名以郭呈炎名義承租等情，業經證人周振輝於警訊時證述：持偽造郭炎呈身份
      證向伊承租該屋之人確係沈義生無訛一語明確（八十九年七月十一日、同年七
      月二十日警訊筆錄），並有房地租賃契約書、仲鄰不動產議價委任書等各一份
      附卷可稽。復據證人沈義生於偵查中到庭證稱：係伊以郭炎呈名義承租該屋，
      租賃契約書上郭炎呈署名亦為伊所簽，扣案物品均係伊所有，因伊有吸食毒品
      之習慣等語在卷（見八十九年九月十八日偵訊筆錄）。佐以證人沈義生曾有違
      反麻醉藥品管理條例、毒品危害防制條例前科，應知悉販賣毒品或意圖販賣而
      持有毒品之法律效果，當無為被告擔罪而反陷自己於重罪之理，是其出於自由
      意志所為前開證述，堪信為真實。參以共犯乙○○於警偵訊時亦供稱：當天係
      伊帶丁○○去該處看房子，伊等均非屋主，查扣物品均非伊等所有等情，核與
      被告丁○○前揭辯稱大致相符，是認被告上開所辯尚屬有據，應堪採信。此外
      ，甲○復查無其他積極證據足資證明被告有何意圖販賣而持有第一級、第二級
      毒品之犯行，自難僅以警方搜索扣押之上開毒品等物，遽謂被告涉犯意圖販賣
      而持有該等毒品之罪。此部分既不能證明被告犯罪，本應諭知無罪之判決，惟
      因公訴人認此部分與前開論罪科刑部分具牽連犯或連續犯之裁判上一罪關係，
      爰不另為無罪之諭知，附此敘明。
據上論斷，應依刑事訴訟法第二百九十九條第一項前段，毒品危害防制條例第四條第
一項、第十八條第一項前段、第十九條第一項，刑法第十一條前段、第二十八條、第
五十六條、第四十七條、第五十九條、第三十八條第一項第二款，判決如主文。
本案經檢察官陳碧霞到庭執行職務。
中      華      民      國      九十      年      九      月    六      日
                                  臺灣高雄地方法院刑事第六庭
                                      審判長法  官    趙家光
                                            法  官    洪榮家
                                            法  官    林韋岑
右正本證明與原本無異。
如不服本判決，應於判決送達後十日內，向甲○提出上訴狀。
                                            書記官    董明惠
中      華      民      國      九十      年      九      月    六      日
【附錄本案論罪科刑法條】
毒品危害防制條例第四條：
  製造、運輸、販賣第一級毒品者，處死刑或無期徒刑；處無期徒刑者，得併科新台
  幣一千萬元以下罰金。
  製造、運輸、販賣第二級毒品者，處無期徒刑或七年以上有期徒刑，得併科新台幣
  七百萬元以下罰金。
  製造、運輸、販賣第三級毒品者，處五年以上有期徒刑，得併科新台幣五百萬元以
  下罰金。
  製造、運輸、販賣專供製造或施用毒品之器具者，處一年以上七年以下有期徒刑，
  得併科新台幣一百萬元以下罰金。
  前四項之未遂犯罰之。


司法院資訊處製作；財團法人民間司法改革基金會備份。
